【裁判字號】    88,再易,17
【裁判日期】    890831
【裁判案由】    侵權行為損害賠償
【裁判全文】
臺灣高等法院民事判決                              八十八年度再易字第十七號
      再審原告  乙○○
      再審被告  甲○○
右當事人間請求侵權行為損害賠償事件，再審原告對於中華民國八十八年四月二十一
日本院八十八年度上易字第一○號確定判決提起再審，本院判決如左：
    主    文
再審之訴駁回。
再審訴訟費用由再審原告負擔。
    事    實
甲、再審原告方面：
壹、聲明：求為判決：
一、本院八十八年度上易字第一○號（下稱原確定判決）、臺灣板橋地方法院八十七
    年度訴字第一七三九號確定判決廢棄。
二、再審被告在前訴訟程序第一審之訴駁回。
三、再審及前訴訟程序第一、二審訴訟費用由再審被告負擔。
貳、陳述：
    台灣省車輛行車事故鑑定委員會係以現場圖上跨越雙黃線之煞車痕，為認定再審
    原告未依規定路線行駛之依據，惟案發當時下雨，地面潮濕，現場根本不可能留
    存煞車痕，原確定判決漏未斟酌卷內中央氣象局資料及再審原告聲請傳訊之證人
    ；又再審原告自小客車左前車頭並無毀損，原確定判決未斟酌再審原告所提之照
    片，且拒不調取警方所攝之現場照片；復不訊問現場處理警員鄭明輝，自係足以
    影響判決之重要證據漏未斟酌，並有未經斟酌之新證物如前述，爰依民事訴訟法
    第四百九十六條第一項第十三款、第四百九十七條規定，對原確定判決提起再審
    之訴。
乙、再審被告方面：
    本件未經言詞辯論，再審被告亦未提出書狀作何聲明或陳述。
丙、本院依職權調閱本院八十八年度上易字第一○號侵權行為損害賠償事件（下稱損
    害賠償卷）全卷。
    理    由
一、本件再審原告主張：原確定判決命伊給付再審被告新台幣十萬零三百九十五元，
    係以台灣省台北縣車輛行車事故鑑定委員會鑑定意見書及台灣省車輛行車事故覆
    議委員會覆議意見書為伊未依規定路線行駛之依據，而上開鑑定委員會又以現場
    圖上跨越雙黃線之煞車痕，為判斷之根據，惟案發當時下雨，地面潮濕，現場根
    本不可能留有煞車痕，且伊自小客車之左前車頭無毀損，原確定判決漏未斟酌中
    央氣象局資料及伊所提之照片，又拒不調取警方所攝之現場照片，復不訊問現場
    處理警員鄭明輝，就足以影響判決之重要證據漏未斟酌，並有未經斟酌之新證據
    等情，依民事訴訟法第四百九十六條第一項第十三款、第四百九十七條規定，提
    起本件再審之訴。
二、按不得上訴於第三審法院之事件，其經第二審確定之判決，如就足影響於判決之
    重要證物漏未斟酌者，固得依民事訴訟法第四百九十七條規定，提起再審之訴。
    惟所謂就足以影響判決之重要證物漏未斟酌，係指足以影響於判決基礎之重要證
    物，於前訴訟程序業已提出，然未經確定判決加以斟酌或不予調查或未為判斷，
    且該證物足以動搖原確定判決基礎者。若於判決理由項下說明無調查之必要，或
    縱經斟酌亦不足影響判決基礎者，即與漏未斟酌有間，不得據為本條所定之再審
    理由。經查：
  (一)本件再審原告稱原確定判決，漏未斟酌中央氣象局資料及訊問證人鄭明輝等重要
    證據部分，業經原確定判決審酌，認該證物為不足採，並載明不足採之理由（見
    上開確定判決理由欄第三、五項），再審原告主張原確定判決就上開之重要證物
    漏未斟酌等語，自無可採。另再審原告主張尚有證人可供傳訊，惟未指明證人之
    姓名，於前訴訟程序中除聲請傳訊鄭明輝外，未聲請傳訊其他證人，自與重要證
    物漏未斟酌有間。
  (二)再審原告主張其駕駛之自小貨車左前車頭無毀損，鑑定報告書所載有誤，有其自
    行拍攝之照片可稽，原確定判決未斟酌其所提之照片，亦未依其聲請向警方調取
    照片比對，自係足以影響判決之重要證物漏未斟酌云云。經查，再審原告自小貨
    車之左前車頭有撞擊之凹痕，左側車身毀損，有其提出之照片附原確定判決一審
    卷可憑（見該卷證物袋），與台灣省台北縣區車輛行車事故鑑定委員會鑑定意見
    書、台灣省車輛行車事故覆議鑑定委員會所載「車損情形：自小貨車左前車頭損
    毀、左側車身全毀」及交通事故調查報告表所載「Ａ車（即自小貨車）左前方受
    損」暨現場圖所繪車損情形相符，且原確定判決亦認「再臺灣省台北縣區車輛行
    車事故鑑定委員會係依據車禍之撞擊點及雙方所為之陳述與警訊筆錄、車禍現場
    圖、道路事故調查表而為車禍肇事責任之認定，況依道路交通事故調查報告表所
    載，上訴人所駕駛之貨車前方亦有損毀情形，茍上訴人之車輛未受損，何需於雙
    方對車禍之發生未具共識前即將肇事車輛處分，是其上開辯解並空言主張無過失
    責任，無足憑採。」，是該照片既與原確定判決所憑以認定基礎事實之證據相符
    ，縱原確定判決未經斟酌，亦不足以影響判決基礎，亦與漏未斟酌有間，不得據
    之為再審之理由。另再審原告在前訴訟程序未聲請向警方調取照片，業經本院調
    閱損害賠償卷核閱屬實，且不足以影響判決基礎。
  (三)從而，再審原告以重要證據漏未斟酌為由提起再審之訴，顯無理由，應予駁回。
三、按當事人發現未經斟酌之證物或得使用該證物，以如經斟酌可受較有利益之裁判
    為限，得以再審之訴對於確定判決聲明不服，民事訴訟法第四百九十六條第一項
    第十三款定有明文。又所謂當事人發見未經斟酌之證物，係指在前訴訟程序事實
    審之言詞辯論終結前已存在之證物，因當事人不知有此，致未斟酌，現始知之者
    而言。所謂發見得使用之證物亦同，係指在前訴訟程序雖知有此證物而不能使用
    ，現始得使用者而言。又所謂證物，不包含證人在內。（最高法院二十九年上字
    第六九六號、第一００五號、三十二年上字第一二四七號判例參照）。本件再審
    原告提出之中央氣象局資料、照片等不但為再審原告在前訴訟程序中所已知，且
    經使用提出於法院，要與前揭條文所示發見新證物要件不合。而證人不包含在該
    條第十三款所謂證物之內，已如前述，故未傳訊證人鄭明輝，亦非再審理由。此
    外，再審原告並未舉出任何新證據，其依民事訴訟法第四百九十六條第一項第十
    三款提起再審之訴，亦顯無理由。
四、綜上所述，再審原告依民事訴訟法第四百九十六條第一項第十三款、第四百九十
    七條規定提起本件再審之訴，均顯無理由，爰不經言詞辯論，以判決駁回之。
五、據上論結，本件再審之訴為顯無理由。依民事訴訟法第五百零二條第二項、第七
    十八條，判決如主文。
中      華      民      國    八十九    年      八      月    三十一    日
                                臺灣高等法院民事第五庭
                                    審判長法  官  黃  熙  嫣
                                          法  官  鄭  傑  夫
                                          法  官  蔡  芳  齡
右正本係照原本作成。
不得上訴。
中      華      民      國    八十九    年      九      月      五      日
                                          書記官  蔡  錦  輝


司法院資訊處製作；財團法人民間司法改革基金會備份。
